臺北高等行政法院判決　　　　　　　　　　　　　　　九十二年度簡字第五九三號
　　原　　　告　甲○○
　　被　　　告　外交部
　　代　表　人　簡又新部長）.
　　訴訟代理人　丙○○
　　　　　　　　丁○○
　　　　　　　　乙○○
右當事人間因年終獎金事件，原告提起行政訴訟，本院判決如左：
　　主  文
原告之訴駁回。
訴訟費用由原告負擔。
　　事  實
一、事實概要：原告民國（下同）九十一年任職於被告所屬經貿事務司，九十一年年
    終考績案經被告核定考列丙等並經銓敘部銓敘審定在案，依據「九十一年軍公教
    人員年終工作獎金（慰問金）發給注意事項」規定，被告未發給原告九十一年年
    終工作獎金，原告乃於九十二年一月二十七日向被告提出復審，案經公務人員保
    障暨培訓委員會審理，以原告並未向被告申請核發年終工作獎金，被告並無准駁
    之行政處分存在，而於九十二年七月十五日以九二公審決字第○一一五號訴願決
    定「復審不受理」。原告續依復審決定之理由於九十二年七月二十八日向被告申
    請核發年終工作獎金，被告以其申請與上開「九十一年軍公教人員年終工作獎金
    （慰問金）發給注意事項」之規定不符，爰於九十二年八月十五日以外人三字第
    ○九二四○○五五一四○函答復礙難照辦。原告不服，遂依據行政訴訟法第八條
    之規定，提起本件給付之訴訟。
二、兩造聲明：
　　(一)原告聲明：
      被告應給付原告一個半月俸給之年終工作獎金。
　　(二)被告聲明：
      如主文所示。
三、兩造之主張：
　　(一)原告主張：
      1.原告九十一年任職於外交部經貿事務司，全年工作兢兢業業並全年在職，被
        告卻未給任何年終工作獎金，嚴重侵害原告基於公務員身分所得主張之公法
        上財產請求權。被告稱此一行政處分係依據行政院所訂之「九十一年軍公教
        人員年終工作獎金（慰問金）發給注意事項」第七點第三項，年終考績丙等
        當年不發給年終工作獎金。查依據公務員懲戒法第一條，公務員非依本法不
        受懲戒，且公務員懲戒法第九條有關公務員懲戒處分亦未有不發給年終工作
        獎金作為懲戒處分。依據考績法第七條有關丙等考績之獎懲為留原俸級，亦
        未有不發給年終工作獎金之規定。故「九十一年軍公教人員年終工作獎金（
        慰問金）發給注意事項」第七點第三項，年終考績丙等當年不發給年終工作
        獎金之規定係違反公務員懲戒法及考績法相關規定。依據中央法規標準法第
        十一條，命令不得牴觸憲法及法律，而前述考績丙等不發給年終工作獎金規
        定係行政命令，已牴觸相關法律，並已違反「罪刑法定主義」及「法律保留
        原則」之基本法理，因此該規定當然無效。
      2.查年終工作獎金及慰問金係屬慰勞及慰問性質，係公務員基於身分所得主張
        之公法上財產請求權，其目的在因公務人員平日薪水微薄，於年關時發給以
        安定公教人員生活，性質與考績獎金以考績等次為發給標準不同。年終工作
        獎金其發給對象為現職公教人員，退休人員則發給年終慰問金。在職人員，
        只要當年在職，即可依在職月數比例，獲得一定比例之金額。綜上，請被告
        依據「九十一年軍公教人員年終工作獎金（慰問金）發給注意事項」第三點
        發給標準，發給原告一個半月俸給之年終工作獎金。因原告九十一年全年在
        職，被告應發給原告一個半月俸給之年終工作獎金，為有理由，請求判決如
        聲明所示。
　　(二)被告主張：
      1.政府為安定軍公教人員生活，特發給年終工作獎金，發放對象包括各級政府
        之現職軍公教人員（含技警工友），及於九十一年中退休（役、職）、資遣
        、死亡人員。經查被告業已依據行政院九十一年一月二日院授人給字第○九
        二○○五○○一一號函頒「九十一年軍公教人員年終工作獎金（慰問金）發
        給注意事項」辦理九十一年年終工作獎金發給事宜，依該注意事項第七點第
        三項規定：「平時考核經功過相抵後，累積記過達三次或記一大過或年終考
        績列丙等或受記過以上之懲戒處分者，當年不發給年終工作獎金。」，原告
        九十一年年終考績案經被告核定並送銓敘部銓敘審定考列丙等在案，被告爰
        依規定不發給原告九十一年年終工作獎金。
      2.綜上所述，被告未發給原告年終工作獎金之處分係依法行政，並無不法之處
        。有關原告所稱並無理由，請判決如答辯聲明。
　　理  由
一、本件原告主張：九十一年伊任職於被告所屬經貿事務司，全年在職，依據行政院
    所訂之「九十一年軍公教人員年終工作獎金（慰問金）發給注意事項」第三點規
    定之發給標準，被告應發給原告一個半月俸給之年終工作獎金，惟被告卻未發給
    原告任何年終工作獎金，為此請求判決如原告訴之聲明。被告則以：原告九十一
    年年終考績案經被告核定並送銓敘部銓敘審定考列丙等在案，依據上開「九十一
    年軍公教人員年終工作獎金（慰問金）發給注意事項」第七點第三項規定，年終
    考績丙等當年不發給年終工作獎金，故被告不發給原告九十一年年終工作獎金，
    並無違誤等語，資為抗辯。
二、查行政院九十一年一月二日院授人給字第○九二○○五○○一一號函頒「九十一
    年軍公教人員年終工作獎金（慰問金）發給注意事項」辦理九十一年年終工作獎
    金發給事宜，依該注意事項第三點固規定九十一年一月三十一日以前已在職人員
    至同年十二月一日仍在職者發給一個半月（一‧五個月）俸給之年終工作獎金，
    惟依同注意事項第七點第三項規定：「平時考核經功過相抵後，累積記過達三次
    或記一大過或年終考績列丙等或受記過以上之懲戒處分者，當年不發給年終工作
    獎金。」本件原告九十一年年終考績案經被告核定並送銓敘部銓敘審定考列丙等
    在案，此有原告九十一年年終考績通知書附原處分卷可稽，並為原告所不爭，則
    被告依上開規定不發給原告九十一年年終工作獎金，並無違誤。至於原告所稱之
    公務員懲戒法、考績法等並無年終工作獎金之規定，則上開「九十一年軍公教人
    員年終工作獎金（慰問金）發給注意事項」第七點第三項規定，自無牴觸公務員
    懲戒法及考績法之可言，更與原告所稱之「罪刑法定主義」、「法律保留原則」
    無涉。綜上所述，本件原告請求被告發給一個半月俸給之年終工作獎金，核無理
    由，其訴應予駁回。
三、本件為簡易訴訟程序事件，依卷內資料及本院調查證據所得，事證已臻明確，故
    不經言詞辯論為之，併此敘明。
據上論結，本件原告之訴為無理由，依行政訴訟法第二百三十三條第一項、第二百三
十六條、第一百九十五條第一項後段、第九十八條第三項前段，判決如主文。
中　　　華　　　民　　　國　　九十三　  年　　　三　　　月　　三十一　　日
                        臺 北 高 等 行 政 法 院  第 一 庭
    　　　　　　　　　　　　　　　　　  　　　 法　官　李得灶
右為正本係照原本作成。
本件以訴訟事件所涉及之法律見解具有原則性者為限，始得於本判決送達後二十日內
向本院提出上訴狀並表明上訴理由，如已於本判決宣示後送達前提起上訴者，應於判
決送達後二十日內補具上訴理由（均按他造人數附繕本），且經最高行政法院許可後
方得上訴。
中　　　華　　　民　　　國　　九十三　　年　　　四　　　月　　　八　　　日
                                               書記官  陳清容
